臺灣臺南地方法院民事判決　九十一年度簡上字第一二三號
　　上　訴　人　甲○○
　　被上訴人　　乙○○
右當事人間請求給付票款事件，上訴人不服本院新營簡易庭九十一年五月二十九日所
為第一審判決（九十一年度營簡字第五四三號）提起上訴，本院裁定如左：
    主    文
上訴駁回。
第二審訴訟費用由上訴人負擔。
    事    實
甲、上訴人方面：
  一、聲明：求為判決(一)被上訴人應給付上訴人新台幣（下同）一十九萬元，並其中
      一十二萬五千元自八十六年四月一日，六萬五千元自同年四月二十一日起，均
      至清償日止，按週年利率百分之五計算之利息。
  二、陳述：除與原審判決記載相同者，茲予引用外，補稱：
    （一）緣被上訴人於民國八十六年一、二月間，分別持渠名義簽發，台南縣下營
          鄉農會為付款人，八十六年三月三十一日、同年四月二十日期面額一十二
          萬五千元及六萬五千元，號碼0000000號、0000000號支票
          二張作為憑證，向上訴人調借現款，並約定於票載日期作為清償之日期，
          詎八十六年三月三十一日支票屆期，經提示付款竟遭退票，迭經催討，均
          置之不理，顯無清償之意。
    （二）被上訴人於上訴人聲請發給支付命令後，聲明異議時，於異議狀陳稱：「
          (一)債務人多次用支票向債權人調借現金，積欠五十四萬元時，債權人命債
          務人另開具面額五十四萬元之本票乙張，用資為保證票，其後債務人分五
          次償還五十一萬元，當第六次償還三萬元，為求得證據，債務人乃央請朋
          友出面清償，債權人於收到三萬元時，主動將本票交還，並堅稱其受中債
          務人之支票，已全部撕毀，今竟持之請求法院向債務人發支付命令，欺人
          太甚。(二)債務人向債權人所借之五十四萬元，已完全清償，債權人就此復
          再請求，沒有理由，為此乃具狀提出異議」云云，顯然並不否認借款之事
          實，亦沒有說簽賭大家樂，而是說已全部清償，有該異議狀附卷足參，因
          此，本件被上訴人應就清償之事實，負舉證之責任。
  三、證據：援用原審所為立證方法，並聲請訊問證人顏漢籐。
乙、被上訴人方面：未於言詞辯論期日到場，據其於準備程序期日到場所為聲明及陳
    述如下：
  一、聲明：如主文所示。
  二、陳述：除與原審判決記載相同者，茲予引用外，補稱：系爭支票係伊簽六合彩
      積欠上訴人夫妻賭金所開立，當時是向上訴人之妻姜蘭簽的，但收錢是由上訴
      人來收，伊於八十八年三月間已將全部積欠賭金償還完畢，所剩三萬元係託由
      友人沈勇俊拿去給上訴人，後來上訴人有還伊本票，但並未返還系爭支票。
  三、證據：援用原審所為立證方法，並聲請訊問證人沈勇俊。
    理    由
一、本件被上訴人未於言詞辯論期日到場，核無民事訴訟法第三百八十六條各款所列
    情形，爰依上訴人聲請，由其一造辯論而為判決。
二、本件上訴人起訴主張：被上訴人於八十六年一、二月間分別簽發發票日分別為八
    十六年三月三十一日、同年四月二十日，面額為十二萬五千元及六萬五千元、票
    據號碼為0000000、○五六九九二號，付款人均為台南縣下營鄉農會之支
    票二紙（下稱系爭支票），向伊調借現款，詎系爭支票其中一紙經屆期提示竟遭
    退票，迭經催討，均置之不理，爰本於票據之法律關係，求為判命被上訴人給付
    票款十九萬元及法定遲延利息等情。被上訴人則以：系爭支票固為伊所簽發，惟
    該二紙支票係因伊向上訴人簽賭大家樂（即六合彩）所簽發，伊並未向上訴人借
    款，且伊已將系爭票款委由訴外人沈勇俊交予上訴人之妻姜蘭收受等語資為抗辯
    。
三、上訴人主張被上訴人於八十六年一、二月間向伊借款一十九萬元，並簽發系爭支
    票二紙交上訴人收執，詎其中一紙屆期提示竟遭退票等情，固據其提出支票二紙
    為證，而被上訴人雖不爭執簽發系爭支票予上訴人之事實，惟否認伊曾向上訴人
    借款一十九萬元，並以右揭情詞置辯，是本件所應審究者為被上訴人是否曾向上
    訴人借貸系爭借款一十九萬元？又上訴人是否已交付借款一十九萬元予被上訴人
    ？等節，經查：
  （一）按支票固為無因證券，票據債務人不得以自己與發票人或執票人前手間所存
        在之抗辯事由，對抗執票人。然發票人非不得以自己與執票人間所存之抗辯
        事由對抗執票人，此觀票據法第十三條本文之反面解釋自明。又如發票人一
        旦提出其基礎原因關係不存在之對人抗辯，執票人自應就該基礎原因關係存
        在之積極事實，負舉證責任；又按當事人主張有金錢借貸關係存在，須就其
        發生所具備之特別要件即金錢之交付及借貸意思表示相互一致負舉證責任（
        （最高法院八十七年台上字第一六○一號及八十一年度台上字第二三七二號
        判決意旨參照）。查本件上訴人固主張伊係因借款予上訴人而直接收受系爭
        支票，然為被上訴人所否認，則上訴人對於已交付借款及消費借貸之意思表
        示一致而借貸契約有效成立之積極事實，自應負舉證責任，合先敘明。
  （二）第查，上訴人雖舉證人顏漢籐以資證明被上訴人向伊借款之事實，然觀諸證
        人顏漢籐到庭證稱：伊有看到被上訴人有拿票去上訴人家，當時伊並未聽到
        被上訴人有向上訴人借錢等語（見本院九十一年九月二十三日準備程序），
        顯見該證人並未親睹被上訴人有向上訴人借錢之情事，是縱其所為上開證詞
        屬實，亦僅得證明兩造間有交付票據之事實，尚難資為上訴人有利之認定。
  （三）且查，上訴人於原審審理時陳稱：伊借錢給被上訴人買車，被上訴人請人來
        向伊借錢等語（見原審九十年十一月二十七日言詞辯論筆錄），嗣於本院審
        理時改稱：被上訴人並未表示所借款項欲作何用途，僅說軋三點半，當時是
        被上訴人前來伊住處借錢等詞（見本院九十一年九月九日準備程序筆錄），
        其就被上訴人借款之用途、借款方式等節所為陳述互有出入之處，則其主張
        被上訴人向伊借錢乙節，尤難採信。
  （四）雖上訴人復主張伊已交付現金十九萬元之借款予被上訴人，惟為上訴人所否
        認，而被上訴人就系爭借款之資金來源及交付系爭借款之事實，均未能提出
        任何實據，以資證明，則其所為前開主張，亦非可取。
  （五）至上訴人上訴理由另指稱被上訴人於支付命令異議狀內並不否認借款之事實
        ，僅謂已全部清償，是被上訴人應就清償系爭借款之事實負舉證責任乙節，
        茲按當事人主張之事實經他造於準備書狀內或言詞辯論時或在受命法官、受
        託法官前自認者無庸舉證，民事訴訟法第二百七十九條第一項固定有明文，
        惟債權人依督促程序聲請法院發支付命令後，債務人對該支付命令，得不附
        理由，向發命令之法院提起異議，該支付命令即失其效力，此參諸同法第五
        百一十六條第一項及第五百一十九條第一項規定即明，是以債務人提出異議
        之目的乃在使法院所發之支付命令失其效力，縱債務人於異議狀內陳述異議
        理由，該異議狀與當事人於一般訴訟程序中提出之準備書狀在性質上仍屬有
        別，如此解釋方與前開法文所寓保障債務人得不附具理由對支付命令提出異
        議以資救濟之趣旨相符。又查本件被上訴人對於本院九十年度促字第一八八
        二七號支付命令所提異議狀雖載稱：伊曾多次用支票向上訴人借款調借現金
        ，共積欠五十四萬元，並開具另紙面額五十四萬元之本票一紙資為擔保，目
        前該借款已完全清償等語，然被上訴人於本件訴訟程序審理時到庭均否認伊
        曾向上訴人借款，並辯稱：伊係向上訴人簽大家樂，而簽發系爭支票等詞（
        見原審九十年十一月二十七日言詞辯論筆錄及本院九十一年九月九日準備程
        序筆錄），足見被上訴人嗣後於本件訴訟程序中，否認上訴人主張借貸系爭
        款項之事實，揆諸前揭說明，被上訴人於督促程序中所提支付命令異議狀既
        與訴訟程序中所提準備書狀不同，自難僅憑該支付命令異議狀所載內容，即
        謂被上訴人已就上訴人主張之前開事實予以自認；況被上訴人於上開支付命
　　　　令異議狀所陳稱之債權金額五十四萬元及債權憑證為面額五十四萬元之本票
　　　　一紙，與系爭支票金額十九萬元，及上訴人所提出之債權憑證為二紙支票均
　　　　不相符合，難認被上訴人所陳稱者係屬系爭支票債務，且參以上訴人於原審
　　　　審理時亦自承另一紙五十四萬元本票與系爭支票是不同債務等語（見原審九
　　　　十年十月十七日言詞辯論筆錄），尤難認被上訴人於前開支付命令異議狀載
　　　　稱之五十四萬元借款係指系爭支票之債務而言，是上訴人主張兩造間就系爭
　　　　款項成立消費借貸之事實，尚不生已經被上訴人自認之效力，依舉證責任分
　　　　配之基本原則，自仍應由上訴人就該事實負舉證之責甚明，乃其徒以被上訴
　　　　人提出之支付命令異議狀所載內容不否認借貸之事實為由，主張被上訴人應
　　　　就清償之事實負舉證責任云云，顯有誤會，難以採取，併此敘明。
  （六）綜參前開各情，上訴人除提出系爭支票二紙外，對於兩造間已有效成立消費
        借貸契約，及其已交付系爭借款予被上訴人等積極事實，均未能提出其他任
        何實據以資證明，其所為舉證尚有不足，是上訴人抗辯伊交付系爭支票並非
        用以借貸系爭款項，兩造並無系爭借貸關係存在等詞，應堪採信。
四、綜上所述，上訴人主張各節既非可採，被上訴人前揭辯詞，堪信為真正，從而，
    上訴人依票據之法律關係，求為判命被上訴人應給付票款一十九萬元，及其中一
    十二萬五千元自八十六年四月一日起，六萬五千元自同年四月二十一日起至清償
    日止按週年利率百分之五計算之利息等情，為無理由，不應准許。原審為上訴人
    敗訴之判決，要無不合，上訴意旨猶執陳詞指摘原判決不當，求予廢棄改判，為
    無理由，應予駁回。
五、本件事證已臻明確，兩造其餘主張、陳述及所提證據，經本院審酌後，核與判決
    之結果不生影響，爰不一一論述，併此敘明。
六、據上論結，本件上訴為無理由，依民事訴訟法第四百三十六條之一第三項、第四
    百六十三條、第三百八十五條第一項前段、第四百四十九條第一項、第七十八條
    ，判決如主文。
中　　　華　　　民　　　國　　九十一　　年　　 十二　　 月　　 十七　　 日
                                臺灣臺南地方法院民事第二庭
~B審判長法　　　官　蔡美美
~B　　　法　　　官　洪碧雀
~B　　　法　　　官　李銘洲
右為正本係照原本作成
本件不得上訴
中　　　華　　　民　　　國　　九十一　　年　　 十二　　 月　　 十七　　 日
~B　　　法院書記官　歐貞妙
